臺灣新竹地方法院民事判決  
109年度訴字第800號
原      告  簡招治  
            袁俊彥  
共      同  黃振洋律師
訴訟代理人  
被      告  盧廷龍  

訴訟代理人  楊一帆律師
被      告  再興育樂開發股份有限公司

法定代理人  李明珍  
訴訟代理人  周家儒  
上列當事人間請求損害賠償事件，原告提起刑事附帶民事訴訟，
由本院刑事庭裁定移送前來（108年度交附民字第304號），本院
於民國110年1月7日辯論終結，判決如下：
    主  文
一、被告丙○○應給付原告丁○○新臺幣伍拾柒萬陸仟捌佰肆拾壹元
    ，及自民國108年10月19日起至清償日止，按年息百分之5計
    算之利息。
二、被告丙○○應給付原告甲○○新臺幣叁萬元，及自民國108年10
    月19日起至清償日止，按年息百分之5計算之利息。
三、原告其餘之訴駁回。
四、本判決第一項於原告丁○○以新臺幣貳拾萬元為被告丙○○供擔保後，得為假執行。但被告丙○○如以新臺幣伍拾柒萬陸仟捌佰肆拾壹元為原告丁○○預供擔保，得免為假執行。
五、本判決第二項於原告甲○○以新臺幣壹萬元為被告丙○○供擔保
    後，得為假執行。但被告丙○○如以新臺幣叁萬元為原告甲○○
    預供擔保，得免為假執行。
六、原告其餘假執行之聲請駁回。
    事實及理由
壹、原告主張：
一、緣被告丙○○於民國107年8月2日上午9時30分許，駕駛車牌號
    碼0000-00號之自用小貨車，沿新竹縣湖口鄉長安路由東往
    西行，左轉八德路時，本應注意車前狀況，並隨時採取必要
    之安全措施，且行經行人穿越道，應暫停讓行人先行通過，
    而依當時天候晴、日間自然光線、道路無障礙物、視距良好
    等情狀，並無不能注意之事，竟疏未注意，未充分注意車前
    狀況，貿然搶越行人穿越道，適原告丁○○徒步直行於行穿越
    道，遭被告駕駛上開自用小貨車撞擊而倒地，受有多處骨折
    合併氣胸及血胸及創傷後憂鬱症等傷害。被告丙○○涉犯修正
    前刑法第284條第1項過失傷害罪嫌，業經本院以108年度易
    字第330刑事案件判處有期徒刑3月，如易科罰金以新臺幣(
    下同)1千元折算1日確定在案。
二、又被告丙○○於車禍當日，係駕駛印有被告再興育樂開發股份有限公司(下稱再興公司)之車輛，且被告丙○○身著該公司制服，並於偵查中自承：其為該公司擔任總務，須經常開車為公司工作，幾乎一天外出二次以上等語，顯見被告丙○○身為該公司總務為其主要業務，又因總務須經常開車為該公司工作，果爾，被告丙○○乃經常駕駛車輛之行為，自屬與其執行總務業務有直接、密切關係之準備工作或輔助行為。準此，被告丙○○受僱於被告再興公司，因駕駛該公司之車輛執行業務時，因過失致原告丁○○受有前揭傷害，且其行為對被害人丁○○之受傷結果，均有相當之因果關係，依民法第184條第1項、同法第188條第1項前段，被告應
    負連帶之民事損害賠償責任，且原告丁○○、原告甲○○等分別
    為被害人及其子女，均因本件犯罪而為受損害之人，揆諸上
    開規定，原告丁○○等自得對被告丙○○等提起附帶民事訴訟，
    應屬有據。
三、茲臚列原告所受損害如次：
(一)原告丁○○部分：
  1.醫療費用：
　  原告丁○○因被告丙○○之過失行為受有前揭傷害，業支出醫療
    費用139,843元及醫療用品、補給品費用89,218元等必要費
    用支出，且與被害人之年齡、身分、地位及習俗需要相符。
  2.交通費用：
　　原告丁○○因年事已高、傷勢嚴重，又由湖口住處往來醫療院
    所治療，路途遙遠，故均需以計程車接送，已支出交通費用
    23,885元，乃屬就醫所必要之費用支出，亦符合一般經濟法
    則。
  3.看護費用：
　　原告丁○○因本件車禍事故於107年8月2日起住院，即需專人
    照顧，且依108年9月18日之診斷書開立之日起，尚需專人照
    顧6個月，此有該次之診斷證明書可證，於107年8月2日至8
    月14日期間，共計13日，此期間每日看護費用為2,200元，
    共計支出28,600元；嗣後因原告丁○○術後，須更專業之照料
    及復健，故每日看護費用為2,400元，以此計算其自107年8
    月15日起至108年9月18日之診斷書開立之日起迄六個，共計
    227日須支出看護費用544,800元，是以，原告丁○○得請求之
    看護費用合計573,400元。
  4.精神慰撫金：
　  原告丁○○因本件車禍事故，經歷住院、手術、復健等諸多醫
    療行為，迄今仍需專人照顧6個月，已如前述，更因而患有
    創傷後憂鬱症，目前生活無法自理，需專人看護，並長期臥
    床等情形，且治療復原可能不高，已達重大不治之傷害；此
    外，被告丙○○更未徵得原告等人及其家屬之同意，擅自侵入
    原告等人住處，說是要探視原告丁○○云云，惟卻未經同住之
    原告丁○○兒子即原告甲○○表示不歡迎要報警處理時，竟還拒
    絕離去，甚至還陳稱：三不五時就要來云云，其恐嚇、騷擾
    之意味濃厚，涉犯刑法妨害自由罪，經本院刑事庭以108年
    易第344號判處被告丙○○罰金6千元確定在案，是原告丁○○受
    有上開傷害而受精神上之痛苦，自非待言，爰請求精神慰撫
    金200萬元。
  5.綜上所述，原告丁○○之損害金額合計為2,826,337元(計算式
    ：139,843+89,218+23,885+573,400+28,600+544,800+2000,
    000)。
(二)原告甲○○部分：
　　原告甲○○為原告丁○○之子。查原告丁○○雖年事已高，惟案發
    時其本為身體健康之人，故尚能自行外出行走，惟今因被告
    丙○○之侵權行為而受有上開傷害，經歷住院、手術、復健等
    諸多醫療行為，迄今生活無法自理，需專人看護，並長期臥
    床等情形，且治療復原可能不高，已如前述，而今僅有同住
    之子即原告甲○○，自案發迄今，隨伺在側，照顧、陪伴丁○○
    面對嗣後一切治療行為，其母子關係之親情及生活相互扶持
    之身分法益，實已受到侵害而情節重大，佐以被告丙○○更未
    徵得原告等人及其家屬之同意，擅自侵入原告等人住處，已
    如前述，原告甲○○因被告該等犯行，獨自承擔照護母親即丁○○之沉重，在精神上自必感受莫大之痛苦，不可言諭，爰依
    民法第195條第1、3項規定請求精神慰撫金80萬元。
四、為此聲明：
(一)被告再興公司及被告丙○○應連帶給付原告丁○○2,826,337元
    ，及自起訴狀繕本送達之翌日起至清償日止，按年利率百分
    之5計算之利息。
(二)被告再興公司及被告丙○○應連帶給付原告甲○○80萬元，及自
    起訴狀繕本送達之翌日起至清償日止，按年利率百分之5計
    算之利息。
(三)前項判決請准供擔保宣告假執行。
貳、被告則以：  
一、被告丙○○部分： 
(一)關於原告丁○○部分：
　1.被告對於原告丁○○有支出醫療費用139,843元，醫療品、補
    給品費用89,218元及就醫交通費用23,885元不爭執。惟關於
    看護費用部分，天成醫院之診斷證明書固記載原告丁○○需專
    人看護6個月，然未具體指明此6個月究竟應半日看護或全日
    看護，又上開診斷證明書既記載所需看護之時間為6個月，
    但原告卻請求227日之看護費用，其應就此看護之必要負舉
    證之責。又觀原告所提出億安看護中心收據，經查該中心位
    於南投縣，經被告電詢之結果該中心表示並無居家服務，且
    無名為氏青海之看護員，亦未曾照護過原告丁○○，故被告否
    認該收據形式真正，原告此部分之請求顯無理由。
  2.原告丁○○主張其因系爭車禍長期臥床，故請求慰撫金200萬
    元云云，然原告丁○○與被告係鄰居，於車禍後被告多次見原
    告丁○○出外散步，足見原告主張長期臥床云云顯非事實，其
    請求200萬元之精神慰撫金顯屬過高。
  3.又本件被告丙○○於偵查中前後支付原告丁○○10萬元、6,600
    元，此部分自應由請求之金額中扣除，另原告因本件車禍所
    受領之強制保險理賠金101,505元，亦應予以扣除。
(二)原告甲○○部分：
　　承前述，原告丁○○並無因系爭車禍長期臥床之情形，且能自
    由行動並自理，從而，原告甲○○依民法第195條第1、3項規
    定請求精神慰撫金自無理由。
(三)為此答辯聲明：
  1.原告之訴駁回。
  2.如受不利判決，願供擔保請准免為假執行。
二、被告再興公司部分：
　　被告丙○○確實於被告再興公司任職，惟被告丙○○於107年7月
    31日至8月3日間休假，是本次車禍發生之107年8月2日當日
    ，被告丙○○並未至公司工作，則系爭車禍發生當時，被告丙○○雖駕駛被告再興公司之車輛，惟非執行該公司之職務，從
    而，原告請求被告再興公司負連帶賠償責任云云，即屬無據
    等語。並聲明：原告之訴駁回。
叁、本件不爭執事項：
一、被告丙○○於107年8月2日上午9時30分許，駕駛被告再興公司
    所有車牌號碼0000-00號之自用小貨車，沿新竹縣湖口鄉長
    安路由東往西行，左轉八德路時疏未注意車前狀況，貿然搶
    越行人穿越道，撞擊徒步直行於行人穿越道之原告丁○○，致
    使原告丁○○受有多處骨折合併氣胸及血胸及創傷後憂鬱症等
    傷害，被告丙○○因本件過失傷害原告丁○○，經本院以108年
    度易字第330號刑事案件判處有期徒刑3月，如易科罰金以1
    千元折算1日確定在案。
二、被告丙○○於本件事故當時受僱在被告再興公司，惟於107年7
    月31日至107年8月3日提請休假。
三、原告因本件車禍有領取強制責任保險理賠金101,505元。
四、被告丙○○已賠償原告丁○○100,000元。
五、被告對於原告丁○○有支出醫療費用139,843元，醫療品、補
    給品費用89,218元及就醫交通費用23,885元不爭執。
六、原告丁○○及甲○○為母子關係。
肆、本件爭點：
一、原告請求被告再興公司應與被告丙○○負連帶賠償責任有無理
    由？
二、原告丁○○所得請求被告損害賠償之範圍及數額應為何？
三、原告甲○○主張被告丙○○撞傷其母受傷，不法侵害其基於子女
    關係之身分法益而情節重大，請求被告賠償其精神上所受痛
    苦之金額80萬元有無理由？
伍、本院之判斷：　　
一、原告請求被告再興公司應與被告丙○○連帶賠償責任並無理由
    ：
(一)按受僱人因執行職務，不法侵害他人之權利者，由僱用人與
    行為人連帶負損害賠償責任，民法第188條第1項前段定有明
    文。又所謂受僱人因執行職務不法侵害他人之權利，所稱之
    執行職務，除執行所受命令或所受委託之職務本身外，受僱
    人如濫用職務或利用職務上之機會及與執行職務之時間或處
    所有密切關係之行為，在客觀上足認為與其執行職務有關，
    而不法侵害他人之權利者，亦應包括在內。然若於客觀上並
    不具備受僱人執行職務之外觀，或係受僱人個人之犯罪行為
    而與執行職務無關者，即無本條之適用(最高法院104年度台
    上字第556號、第977號判決意旨參照)。
(二)原告主張被告丙○○於上開時地駕駛被告再興公司所有車牌號
    碼0000-00號之自用小貨車，疏未注意車前狀況，貿然搶越
    行人穿越道，撞擊徒步直行於行人穿越道之原告丁○○，致使
    原告丁○○受有多處骨折合併氣胸、血胸及創傷後憂鬱症等傷
    害，被告丙○○涉犯過失傷害罪，經本院刑事庭以108年度易
    字第330號判處有期徒刑3月，如易科罰金以1千元折算1日確
    定在案，有上開刑事判決附卷可稽，並經本院依職權調取上
    開刑事卷宗核閱無訛，且為兩造所不爭執，堪信為真正。
(三)原告另主張被告再興公司為被告丙○○之僱用人，原告丁○○因
    被告丙○○執行職務之過失行為而受前揭傷害，被告再興公司
    應負連帶賠償責任等語。經查：
　1.兩造對於被告丙○○係受僱於被告再興公司，於事發當時駕駛
    該公司所有之車輛行經上開地點而肇事等情，均不爭執。
　　惟查，被告丙○○於107年7月31日至107年8月3日間提請休假，並經被告再興公司准許，有卷附請假單及考勤表可參(見本院109年度竹司調字第134號卷，下稱竹司調卷，第192至196頁)，為原告所不否認，參以被告丙○○陳稱：我在被告場務部負責倉管及將倉庫內的物料拿給餐廳使用、油料管理。系爭車禍當天駕駛之再興公司所有自小貨車，每天都由其開回家。事發當時該自小貨車係載運被告再興公司割草的草屑，我要載回家當堆肥，平常被告再興公司也是將草屑用來在高爾夫球場上當堆肥。被告再興公司草屑堆肥工作是工程組的業務等語(見本院卷一第71至72頁)，則被告丙○○於本次事故當日因休假並未到勤，且事發當時駕車所載運之物品亦非屬其職掌之業務範圍，衡諸常情，能否僅憑被告丙○○駕駛被告再興公司車輛乙節，逕認被告丙○○因執行被告再興公司職務而肇事，要非無疑。
　2.原告又稱依現場照片所示，被告丙○○身穿公司制服，且有同
    事二人同行，顯然有執行職務之外觀云云，然據證人乙○○於
    本院109年12月17日言詞辯論期日到庭證稱：「(法官問：原
    告丁○○在107年8月2日上午9點30分在新竹縣湖口鄉長安路跟
    八德路口發生車禍，當時你在何處？)答：我在八德路三段2
    1號門口工作，我有經營一家小吃店，案發時，也是我報案
    ，我叫救護車。(法官問：被告丙○○當天是否有駕駛一部藍
    色車牌號碼0000-00的自用小貨車？)答：是。(法官問：被
    告丙○○當天車內有幾人乘坐？)答：就他一人。(法官問：你
    知否為何當天早上被告丙○○會開自用小貨車經過那個路口？
    )答：我不知道。(法官問：你看到發生車禍後，你有跟被告
    丙○○談話？)答：無，我優先打給救護車與派出所，接著我
    打給訴外人盧廷明，我知道丙○○跟盧廷明是同事，我就請再
    興球場的員工下來做交管及支援。(法官問：再興球場距離
    車禍的路口多遠？)答：1公里內，開車約2、3分鐘。(法官
    問：當天在發生車禍後，你有無在現場維持交通？)答：有
    ，我有在後方維持交管，等到盧廷明來後，我就離開。(法
    官問：你是否認識訴外人宋燕堂？)答：認識，是我鄰居，
    也是再興球場的同事。(法官問：當天再興球場派幾人到現
    場？)答：我有看到盧廷明與宋燕堂。(法官問：盧廷明與宋
    燕堂是如何到現場？)答：應該是開另一部貨車。」、「(原
    告共同訴訟代理人問：當時為何要打電話給盧廷明？)答：
    因為我知道他們是再興球場的同事，同事間有人發生意外，
    可以過來幫忙交管跟支援。(原告共同訴訟代理人問：原告
    甲○○是否也是你的鄰居？)答：是。(原告共同訴訟代理人問
    ：為何沒有打電話給甲○○？)答：我沒有他的電話，他跟我
    的互動沒有那麼經常。(原告共同訴訟代理人問：當時原告
    丁○○的家裡面還有無其他人可以聯絡？)答：應該沒有，我
    知道原告甲○○還有個哥哥，但很早就離開長安，我也沒有他
    哥哥的電話。」等語(見本院卷一第210至212頁)，佐以事發
    當日訴外人盧廷明、宋燕堂係正常到勤，僅被告丙○○當日休
    假等情，亦有考勤表存卷可考(見本院卷二第15頁)，是被告
    辯稱：當日被告再興公司員工宋燕堂及盧廷明係於事故發生
    後，經長安小吃店老闆乙○○通知到場協助被告丙○○處理相關
    車禍事宜，事發當時上開二人並未與被告丙○○同行等語，尚
    非無稽。據此，被告丙○○於本次事故發生時，雖受僱於被告
    再興公司並駕駛該公司之車輛，惟其當時正值休假，且係基
    於私人用途使用上開車輛，難認其肇事與執行被告再興公司
    之職務有關，原告復未舉證證明被告丙○○上開過失行為究與
    執行被告再興公司之職務有何相關之處，則其此部分之主張
    ，尚非可採。　　
(四)據上，被告丙○○上開過失行為既與執行被告再興公司之執職
    務無關，從而，原告依民法第188條第1項規定，請求被告再
    興公司連帶負損害賠償責任，洵屬無據。
二、原告丁○○得請求被告丙○○給付596,841元，超過此部分之請
    求為無理由，應予駁回：
(一)按因故意或過失，不法侵害他人之權利者，負損害賠償責任
    ；汽車、機車或其他非依軌道行駛之動力車輛，在使用中加
    損害於他人者，駕駛人應賠償因此所生之損害；不法侵害他
    人之身體或健康者，對於被害人因此喪失或減少勞動能力或
    增加生活上之需要時，應負損害賠償責任；不法侵害他人之
    身體、健康、名譽、自由、信用、隱私、貞操，或不法侵害
    其他人格法益而情節重大者，被害人雖非財產上之損害，亦
    得請求賠償相當之金額，民法第184條第1項前段、第191條
    之2前段、第193條第1項、第195條第1項前段分別定有明文
    。查被告丙○○因過失不法致原告丁○○受有前揭傷害，參之前
    揭規定，自應負侵權行為損害賠償責任。茲就原告請求之各
    項損害及金額是否允當，分別審核論述如後：
　1.原告丁○○主張支出醫療費用139,843元，醫療品、補給品費
    用89,218元及就醫交通費用23,885元，業據其提出醫療費用
    收據、免用統一發票收據、統一發票、計程車車資收據影本
    等件為憑，且為被告所不否認，堪認可採。
  2.看護費用部分：
  ⑴次按民法第193條第1項所謂增加生活上之需要，係指被害以
    前並無此需要，因被害以後始有支付此費用之必要者而言。
    是以身體、健康被害，經延醫治療之醫療費用，固勿論矣，
    即因療傷期間僱人看護之費用，如確屬必要者，亦非不得請
    求賠償(最高法院78年度台上字第547號裁判要旨參照)。又
    親屬間之看護，縱因出於親情而未支付該費用，然其所付出
    之勞力，顯非不能以金錢為評價，此種基於身分關係之恩惠
    ，自不能加惠於加害人，而應比照一般看護情形，認被害人
    受有相當看護費之損害，命加害人賠償，始符民法第193條
    第1項所定「增加生活上需要」之意旨(最高法院89年度台上
    字第1749號裁判要旨參照)。
  ⑵原告丁○○主張其因系爭車禍受有前揭傷害，生活上有由他人
    看護之必要，請求自107年8月2日起至109年3月31日止之看
    護費573,400元，經查，關於原告丁○○因系爭事故所受傷勢
    是否有看護之必要，業據天成醫院以109年12月10日天成祕
    字第1091210001號函覆略以：「依原告丁○○年齡因素及在該
    院二次住院期間之傷勢，建議應由專人全日照護協助日常生
    活至出院後3個月，再依其復原情形斟酌調整照護時間」等
    語，有該函在卷可參(見本院卷二第25至26頁)。本院審酌原
    告丁○○於107年8月2日因本次車禍受有前開傷害，經送往天
    成醫院住院救治，107年8月14日出院，隔日復因創傷性血胸
    住院治療至107年月8月20日出院等情，堪認原告丁○○自107
    年8月2日系爭事故發生之日起至出院後3個月即107年11月20
    日止，除住院期間有僱請全日看護之必要外，出院後因其年
    事已高，傷勢尚未完全復原，日常生活亦有僱請全日看護之
    必要。另自107年11月21日起至108年2月20日期間，因原告
    丁○○之病況較事故發生初期漸趨穩定，應認無再僱請全日看
    護之必要，此參被告提出原告丁○○於107年11月18日右手持
    杖行走在道路上及站立在馬路旁與街坊鄰居談話之照片，及
    原告丁○○於108年6月26日、108年6月27日分別在外籍看護陪
    同下步行在住家附近長安街道照片可佐(詳本院卷二第221頁
    至第223頁、竹司調卷第218頁至第224頁)，惟因其高齡之故
    ，仍須有半日看護協助照料其日常生活起居，爰參酌天成醫
    院聘請看護費用為全日2,200元之標準，依此計算原告得請
    求之看護費用為345,400元【計算式：(2,200元×111日)＋(2,
    200元÷2)×92日)＝345,400】，準此，原告丁○○請求被告丙○○
    應給付之看護費用於345,400元範圍內為有理由，逾此範圍
    之請求，則屬無據，不應准許。
  3.精神慰撫金部分：
　　按不法侵害他人之人格權，被害人受有非財產上損害，請求
    加害人賠償相當金額之慰撫金時，法院對於慰撫金之量定，
    應斟酌實際加害情形、所造成之影響、被害人痛苦之程度、
    兩造之身分地位經濟情形及其他各種狀況，以核定相當之數
    額，最高法院47年台上字第1221號、51年台上字第223號判
    例可資參照。查原告丁○○因本件車禍受有上開傷害，在精神
    上及肉體上必感受莫大之痛苦，則其請求非財產之損害賠償
    自屬有據。本院斟酌原告丁○○於事故當時年滿84歲，於108
    年度無所得，名下亦無財產；而被告丙○○任於被告再興公司
    ，107年度所得額為845,272元，名下有不動產、財產總額為
    19,316,400元，此經本院依職權查詢稅務電子閘門財產所得
    調件明細表附卷可稽(詳竹司調卷第48頁、第58至60頁)，是
    本院綜合審酌兩造之身份、地位、經濟能力、原告丁○○所受
    傷害對其身體健康之影響非微及被告丙○○過失程度等一切情
    狀，認原告丁○○請求非財產上損害賠償200萬元尚屬過高，
    應予酌減為18萬元為適當，逾此部分之請求，即非有據，不
    應准許。
  4.據上，原告丁○○因本件車禍所受之損害為778,346元【計算
    式：醫療費用139,843元＋醫療補給用品費用89,218元＋就醫
    交通費用23,885元＋看護費用345,400元＋精神慰撫金180,000
    元＝778,346元】。
(二)另按強制汽車責任保險法第32條規定，保險人依本法規定給
    付之保險金，視為加害人或被保險人損害賠償金額之一部分
    ，加害人或被保險人受賠償請求時，得扣除之。從而保險人
    所給付受益人之保險金，可視為被保險人或加害人所負損害
    賠償金額之一部分，受害人倘已自保險金獲得滿足，自不得
    又對被保險人或加害人再事請求(最高法院90年台上字第825
    號判決參照)。經查，原告已領取本件事故強制汽車責任險
    理賠金101,505元，業據其提出存摺內頁及銀行帳戶交易明
    細在為證(見本院卷二第217至219頁)，復為兩造所不爭執，
    堪可認定，參諸上開說明，原告丁○○得請求之金額自應扣除
    上開領取之保險金。又被告盧明龍於系爭事故發生後之107
    年8月14日賠償原告丁○○10萬元之住院費用，經其子即原告
    甲○○點收無訛，有卷附收據一紙為憑(見竹司調卷第236頁)
    ，則此部分款項亦應自原告丁○○得請求金額中扣除。至被告
    丙○○抗辯另賠償原告丁○○6,600元乙節，為原告所否認，而
    被告丙○○對此亦未提出相關證據證明，尚難憑採。
(三)從而，扣除原告丁○○已領取之強制汽車責任險理賠金101,50
    5元，及被告丙○○賠償之10萬元後，原告丁○○得請求被告丙○○賠償之金額為576,841元【計算式：778,346元－101,505元－
    100,000元＝576,841元】，逾此範圍之請求，則屬無據，不
    應准許。
三、原告甲○○主張被告丙○○不法侵害其基於子女關係之身分法益
    而情節重大，請求被告賠償其精神慰撫金5萬元之範圍內為
    有理由：　
(一)第按不法侵害他人基於父、母、子、女或配偶關係之身分法
    益而情節重大者，被害人雖非財產上之損害，亦得準用民法
    第195條第1項前段規定，請求賠償相當之金額，同條第3項
    定有明文，此乃保護基於父母或配偶與本人之親密關係所生
    之身分法益所為之規定（最高法院100年度台上字第992號民
    事判決意旨參照）。又所謂身分法益應解為基於父、母、子
    、或配偶之身分所發生親情、倫理或生活扶助所繫一切利益
    而言，亦受民法第184條第1項前段規定之保護。至是達「情
    節重大」，除應參酌受傷結果的嚴重程度外，亦應包括侵害
    行為的態樣、手段是否嚴重違反社會秩序、勞動能力是否喪
    失及日常生活可否自理，以及加害人的故意、過失等因素併
    為考量。
(二)查原告甲○○為原告丁○○之子，有國民身份證及戶籍資料在卷
    可查。又被告丙○○因前揭過失行為侵害原告丁○○之身體、健
    康法益，已如前述，參以原告丁○○年事已高，於本次事故發
    生前原可自理生活，惟自本件車禍後除由同住之原告甲○○為
    生活上之照料外，尚須僱請外籍看護照護至今，堪認原告間
    之親情、倫理及生活相互扶持與幫助之身分法益已受到侵害
    ，精神上受有極大之痛苦，應認被告丙○○之上揭過失行為已
    侵害原告甲○○之身分法益，且情節重大。準此，原告甲○○依
    民法第195條第3項規定，請求被告丙○○賠償精神慰撨金，洵
    屬有據。爰審酌原告甲○○學歷為大專畢業，目前擔任駕駛工
    作，每月薪資約3萬元，108年度所得總額為50,836元，名下
    有房屋、土地、汽車、投資等財產，財產總額為4,981,640
    元；被告丙○○任於被告再興公司，107年度所得額為845,272
    元，名下有不動產、財產總額為19,316,400元，此有卷附稅
    務電子閘門財產所得調件明細表附可佐(見竹司調卷第50至6
    0頁)，再衡以兩造之身分、地位、經濟狀況、原告甲○○所受
    之痛苦程度及被告丙○○之侵害程度，認原告甲○○請求非財產
    上損害賠償80萬元尚屬過高，應予酌減為3萬元為適當，逾
    此部分之請求，則乏所據，應予駁回。
陸、綜上所述，原告本於侵權行為之法律關係，請求被告丙○○給
    付原告丁○○576,841元、原告甲○○3萬元，及均自起訴狀繕本
    送達之翌日即108年10月19日起至清償日止，按年息百分之5
    計算之利息，為有理由，應予准許；逾此範圍之請求，均無
    理由，應予駁回。
柒、原告及被告丙○○均陳明願供擔保，聲請宣告假執行與免為假
    執行，經核原告勝訴部分，合於法律規定，爰分別酌定相當
    之擔保金額宣告之；至原告敗訴部分，其假執行之聲請失所
    附麗，應併予駁回。
捌、本件係原告提起刑事附帶民事訴訟，請求損害賠償事件，依
    法本無須繳納裁判費用，且經本院刑事庭裁定移送後，於本
    院民事訴訟程序進行期間亦無支付任何訴訟費用，是本院於
    裁判時即不為訴訟費用負擔之諭知，併此敘明。 
玖、本件事證已臻明確，兩造其餘攻擊防禦方法經審酌後，認於
    判決結果均不生影響，爰不一一論述。
據上論結，原告之訴為一部有理由、一部無理由，依民事訴訟法
第390條第2項、第392條第2項，判決如主文。
中　　華　　民　　國　　110 　年　　1 　　月　　22　　日
                  民事第二庭法　　　官　王佳惠
以上正本係照原本作成。
如對本判決上訴，須於判決送達後20日內向本院提出上訴狀。如
委任律師提起上訴者，應一併繳納上訴審裁判費。
中　　華　　民　　國　　110 　年　　1 　　月　　24　　日
                            書  記  官　黃伊婕